臺灣高等法院刑事判決　　　　　　　　94年度上訴字第1252號
上　訴　人　臺灣臺北地方法院檢察署檢察官
上　訴　人
即　被　告　甲○○
上列上訴人因被告違反期貨交易法案件，不服臺灣臺北地方法院
93 年度訴緝字第225號，中華民國94年3月31日第一審判決（起
訴案號：臺灣臺北地方法院檢察署92年度偵字第21679號），提
起上訴，本院判決如下：
    主  文
原判決撤銷。
甲○○共同未經許可，擅自經營期貨經理事業及期貨顧問事業，
累犯，處有期徒刑壹年。
    事  實
一、甲○○民國於九十年間因傷害及妨害公務案件，經臺灣士林
    地方法院以九十年度訴字第一二六號判決各判處有期徒刑三
    月，並定其應執行刑有期徒刑五月確定，於九十一年三月二
    十一日執行完畢。緣李朱明（原審另案九十四年度訴字第一
    八一號審理中）於九十二年三月五日設立巨陞企業管理社（
    以下簡稱巨陞企業社），位於臺北市中正區○○○街3號2樓
    ，登記營業項目為（一）投資顧問業務業、（二）企業經營
    管理顧問業、（三）工商徵信服務業、（四）國際貿易業、
    （五）首飾及貴金屬批發業，並未包括期貨交易之相關服務
    業務。明知經營期貨信託事業、期貨經理事業、期貨顧問事
    業或其他期貨服務事業，均須經主管機關即財政部證券暨期
    貨管理委員會（以下簡稱證期會）許可，始得營業。甲○○
    竟自九十二年三月底起至同年八月十一日止，以每月新臺幣
    （下同）三萬五千元至四萬五千元之代價受僱於李朱明，擔
    任名為「操作外匯講師」，或「分析師」，對外自稱「陳先
    生」或「陳義雄」或「陳育雄」或「陳易雄」，實則自受僱
    時起，即與李朱明間共同基於經營期貨經理事業及期貨顧問
    事業之犯意聯絡，未經主管機關證期會之許可並發給許可證
    照，在上址從事招攬客戶簽約、下單及提供外匯資訊服務等
    工作，而擅自經營期貨經理及期貨顧問業務。李朱明並於九
    十二年三月底開始，在中國時報刊登廣告以徵求兼職文書人
    員名義，將來應徵求職之人，先以文書人員任用，再由與甲○○、李朱明等有犯意聯絡之「林小姐」，擔任講師對新進
    人員施予外匯買賣之操作、分析等訓練，並提供與巨陞企業
    社合作之澳門鴻基資訊股份有限公司（以下簡稱鴻基公司）
    海外客戶買賣外匯之資料，教導新進人員計算盈虧，然後推
    由與甲○○、李朱明有犯意聯絡，任職該公司專員之「蔡雅
    婷」、外號「小尤」（尤巨隆）、「蔡莉玟」（或作蔡莉雯
    ）、「潘永祥」、「洪秀玲」、「潘雅晴」、「黃政浩」等
    （以上均成年人），以當場下單獲利，即由「林小姐」付錢
    ，或以下單如何獲利豐厚等方式，游說吸收新進人員成為巨
    陞企業社之客戶，而其經營方式為：以巨陞企業社名義與鴻
    基公司）合作，由巨陞企業社負責在臺招攬客戶與鴻基公司
    簽訂外匯保證金交易等相關契約，並提供場所及外匯交易之
    價格資訊供客戶看盤、自行下單或代客操作下單，而由客戶
    以美元為本位幣繳交一定金額之保證金，自行匯入香港DAO
    HE NG BANK、澳門BANK OFCHINA MACAU BRANCH等鴻基公司
    所指定之銀行帳戶內，客戶於向詢價、敲價後，再自己或委
    託巨陞企業社營業員以電話、傳真或電腦等電傳設備直接向
    鴻基公司下單，以美金五百元為一口，並以「口」為單位買
    入或賣出英鎊、馬克、日圓、瑞士法郎等外幣，嗣由鴻基公
    司下單至特定各銀行，從事各種幣別之外匯保證金交易，並
    依各該外幣匯率之漲跌以不實際交割僅反方向結算差額之方
    式計算客戶盈虧，鴻基公司從中抽取每口美金八十元之手續
    費，每日將交易對帳單傳真巨陞企業社轉交客戶，巨陞企業
    社再依成交單位向鴻基公司收取佣金。其中丙○○（九十二
    年三月底見報應徵）、己○○（九十二年六月十一日見報應
    徵）、庚○○（九十二年六月底）、乙○○（九十二年七月
    二日見報應徵）、戊○○（九十三年七月三日見報應徵）及
    丁○○（九十二年七月中旬見報應徵）等見報，陸續先後應
    徵求職，經遊說轉為客戶後，先後有如附表所示之外匯保證
    金交易，嗣丙○○、己○○、乙○○、戊○○、庚○○及丁○○等投資虧損殆盡，於九十二年八月間報警處理，而悉上
    情。
二、案經丙○○、己○○、乙○○、戊○○、丁○○及庚○○分
    別訴由臺北市政府警察局、法務部調查局台北市調處報請臺
    灣臺北地方法院檢察署檢察官偵查起訴及移送併案審理，甲○○於原審準備程序中為有罪之陳述，原審合議庭裁定以簡
    式審判程序審理。
    理  由
一、上訴人即被告甲○○經合法傳喚，未於審理期日到庭，惟其
    於本院準備期日不諱言提供外匯交易資訊等情，然否認代客
    下單，辯稱：只提供資訊，有告知風險，伊只是受雇，詳情
    不知，丙○○部分是介紹別人幫她等語，惟查：上開犯罪事
    實，業據被告甲○○於原審坦承不諱（訴緝卷第七十頁反面
    ，第七四頁反面），核與證人丙○○、己○○、乙○○、戊○○、丁○○、庚○○於警詢及偵查中指證述相符，並有證
    人己○○提供之HUNG KAKINFORMAT ION CO客戶通知書、匯
    款明細、海外客戶即時單及手寫下單紀錄表及電腦列印日結
    單（偵卷第十六至十七頁反面，第一○二至一一二頁）、證
    人乙○○提供之臺中商業銀行匯出匯款及外幣兌換申請書（
    同上卷二二頁）、HUNG KAK INFORMATION CO開戶申請書（
    同上卷第二三頁反面）、證人戊○○提供之臺灣銀行匯出匯
    款賣匯水單／交易憑證（同上卷第二八頁）、證人丁○○提
    供之華南商業銀行賣匯水單、華南商業銀行匯出匯款申請書
    、臺中區中小企業銀行匯出匯款申請書（同上卷第三二至三
    三頁）、證人戊○○提出之台灣銀行水單及匯市交易資訊（
    同上卷第九六頁反面至九八頁），及證人庚○○提供之合作
    金庫匯出匯款申請書、客戶確認通知書、追繳保證金通知書
    、電腦列印日結單、交易作業流程影本等（他字卷第六至十
    頁，第六四至七四頁）附卷可稽，並有中華電信股份有限公
    司臺灣北區電信分公司臺北南區營運處92年9月1日北南營字
    第92C0702260號函所檢送之通聯紀錄在卷可參，足徵被告於
    原審之自白與事實相符，堪予採信，是被告辯稱：僅提供資
    訊，未下單等語，與上開證據不符，即不可採，另被告於警
    詢稱：九十二年四月七日受雇乙節（偵字卷第四頁反面），
    經查：証人丙○○於警詢稱：九十二年三月底應徵，隔天報
    到，起初叫我看盤等，後來同事蔡莉玟主動告訴我投資獲利
    ，陳先生當我面拿八萬給她，我就相信，起先由陳先生指導
    我下單等語（同上卷第八頁），其所指陳先生即被告，此為
    被告所不否認，因此，足認被告於九十二年三月底即在該處
    工作，是被告稱：九十二年四月七日到職等語，顯不可採。
    復按公司以提供場所設備及相關資訊供客戶自行下單或代客
    戶操作外幣保證金交易，並收取佣金或手續費等行為，係屬
    期貨交易法所稱之期貨顧問事業或期貨經理事業之業務範圍
    ，亦有財政部證券暨期貨管理委員會九十二年二月二十四日
    臺財證七字第0920105932號函附卷可稽（原審訴緝卷第九十
    至九二頁），足見巨陞企業社所為之上開業務確屬期貨交易
    法第八十二條第一項所規定之事業；而巨陞企業社之登記營
    業項目為：（一）投資顧問業務業、（二）企業經營管理顧
    問業、（三）工商徵信服務業、（四）國際貿易業、（五）
    首飾及貴金屬批發業，此有臺北市商業管理處九十二年九月
    四日北市商一字第09233135600號函及所檢送之臺北市營利
    行號基本資料在卷可參（偵卷第七八頁），足認被告所為上
    開期貨經理及期貨顧問事業，確未經主管機關許可並發給許
    可證照，事證明確，被告犯行洵堪認定。另證人丙○○、己○○、乙○○、戊○○、丁○○及庚○○警詢說辭，依刑事
    訴訟法第一百五十九條之五規定有證據能力，而被告聲請傳
    喚證人丙○○部分，本院於審理期日已傳喚該證人，而被告
    及證人丙○○均未到，本院認事証已明，此部分即無調查必
    要，附此敘明。
二、按經營期貨信託事業、期貨經理事業、期貨顧問事業或其他
    期貨服務事業，須經主管機關之許可並發給許可證照，始得
    營業，期貨交易法第八十二條第一項定有明文。核被告甲○○所為，係犯期貨交易法第一百一十二條第五款之未經許可
    擅自經營期貨經理事業及期貨顧問事業之罪。起訴書原以被
    告係違反期貨交易法第五十六條第一項之規定，應依同法第
    一百一十二條第三款處斷，然被告從事之上開交易行為，或
    係從事全權委託期貨交易，或係接受委任對期貨交易有關事
    業提供分析或建議，顯非自行從事期貨交易之期貨自營商，
    亦非接受客戶委託下單至期貨交易所之期貨經紀商，是此部
    分起訴書所載，即有未洽，惟原審公訴人業於原審更正為：
    期貨交易法第一百一十二條第五款，基於檢察一體之原則，
    其更正自屬有效，因此，本院自得逕予審理，毋庸變更起訴
    法條。被告與李朱明、「蔡雅婷」、「林小姐」、外號「小
    尤」（尤巨隆）、「蔡莉玟」（或作蔡莉雯）、「潘永祥」
    、「洪秀玲」、「潘雅晴」、「黃政浩」等成年人間，就上
    開違反期貨交易法之犯行，有犯意聯絡及行為分擔，均為共
    同正犯。被告雖以一營業行為同時經營期貨經理事業及期貨
    顧問事業，然該等事業均係其經營業務之範圍，而屬單純一
    罪，僅能成立一個未經許可擅自經營期貨經理事業及期貨顧
    問事業罪名。被告從事上開期貨經理事業及期貨顧問事業，
    均係本於同一方式之營業行為繼續進行，究其行為之本質，
    應均包括於一個未經許可從事期貨經理及期貨顧問業務範疇
    ，而屬繼續犯性質之單純一罪，自無連續犯之適用。公訴意
    旨雖未敘及有關被害人庚○○所指訴之違反期貨交易法犯行
    ，然此部分犯行與前開論罪科刑部分，既有實質上一罪之關
    係，為起訴效力所及之，本院自得併予審究。被告於九十年
    間因傷害及妨害公務案件，經臺灣士林地方法院以九十年度
    訴字第一二六號判決分別判處有期徒刑三月，並定其應執行
    刑為有期徒刑五月確定，於九十一年三月二十一日執行完畢
    ，有本院被告全國前案紀錄表一份在卷可稽，於五年以內再
    犯本件最重本刑為有期徒刑以上之罪，為累犯，應依刑法第
    四十七條規定加重其刑。
三、原審以事證明確，予以論罪科刑，固非無見，惟事實欄疏未
    描述被告吸收客戶之手法，對蔡雅婷等，未論為共犯，尚有
    未洽。被告上訴意旨否認犯行，檢察官上訴認量刑太輕，惟
    原審已說明量刑理由，並無不當，是上訴均無理由，惟原判
    決既有可議之處，即屬不能維持，應由本院撤銷改判。爰審
    酌被告前因違反期貨交易法案件，業經判決在案，有本院被
    告全國前案紀錄表可徵，竟不思悔改，仍繼續未經主管機關
    核准擅自經營期貨經理及期貨顧問業務，影響國家對於金融
    交易秩序之管理，犯後尚能坦承犯行，及其品行、犯罪動機
    、目的、手段、生活狀況、智識程度、犯罪所得之利益、犯
    罪所生之損害等一切情狀，量處如主文第二項所示之刑。
四、被告經合法傳喚，無正當理由不到庭，爰不待其陳述，逕行
    判決。
據上論斷，應依刑事訴訟法第三百七十一條，第三百六十九條第
一項，第三百六十四條，第二百九十九條第一項前段、期貨交易
法第一百十二條第五款，刑法第十一條前段、第二十八條、第四
十七條，判決如主文。
本案經檢察官鄭龍照到庭執行職務。
中　　華　　民　　國　　94　　年　　6　　月　　21 　日
　　　　　　　　　刑事第二十一庭審判長法　官  溫耀源
　　　　　　　　　　　　　　　　　    法　官  吳  燦
　　　　　　　 　 　　　　　　　　　　法　官  周政達
以上正本證明與原本無異。
如不服本判決，應於收受送達後十日內向本院提出上訴書狀，其
未敘述上訴之理由者並得於提起上訴後十日內向本院補提理由書
（均須按他造當事人之人數附繕本）。
                                      書記官  陳菊珍
中　　華　　民　　國　　94　　年　　6 　　月　　21　　日
附錄：本案論罪科刑法條全文
期貨交易法第112條
有下列情事之一者，處七年以下有期徒刑，得併科新臺幣三百萬
元以下罰金：
一  未經許可，擅自經營期貨交易所或期貨交易所業務者。
二  未經許可，擅自經營期貨結算機構者。
三  違反第56條第 1 項之規定者。
四  未經許可，擅自經營槓桿交易商者。
五  未經許可，擅自經營期貨信託事業、期貨經理事業、期貨顧
    問事業或其他期貨服務事業者。
六  期貨信託事業違反第84條第1項規定募集期貨信託基金者。
七  違反第106條、第107條或第108條第1項之規定者。
附表：
